臺灣高等法院刑事判決
上　訴　人　臺灣臺北地方法院檢察署檢察官
上　訴　人
即　被　告　甲○○
選任辯護人　沙洪律師
被　　　告　丙○○
選任辯護人　洪貴參律師
　　　　　　蕭擁溱律師
　　　　　　陳世偉律師
上列上訴人因貪污治罪條例案件，不服臺灣臺北地方法院92年度
訴字第1072號，中華民國94年2月25 日第一審判決（起訴案號：
臺灣臺北地方法院檢察署89年度偵字第324號、9188號），提起
上訴，本院判決如下：
    主  文
原判決關於甲○○部分撤銷。
甲○○無罪。
其餘上訴駁回。
    理  由
一、公訴意旨略以：甲○○、丙○○係臺北市政府社會局所屬臺
    北市殯葬管理處第二殯儀館（位於臺北市○○路○段三三○
    號，下稱第二殯儀館）火葬場之技工，負責在火葬場從事排
    爐、撿骨（前場）、操作焚化爐（後場）等火葬作業，均為
    依據法令從事公務之人員，明知臺北市殯葬管理處對於第二
    殯儀館辦理喪葬之各項服務，均訂有收費標準，惟渠等於民
    國八十八年間，在火葬場辦理遺體火化、撿骨、裝罐時，竟
    共同基於不法所有之概括犯意，對於職務上之行為，以「紅
    包」名義，向葬儀業者或家屬收受金錢賄賂，渠等處理每具
    遺體所收受之賄款自新台幣（下同）一千二百元至二千元不
    等，所得均供朋分。嗣於八十八年十二月十八日上午十時四
    十分許，甲○○在火葬場辦公室辦理排爐登記，發放死者劉
    蔡含笑遺體之火葬許可證予永吉殯儀有限公司職員丁○○時
    ，對於此一職務上之行為，竟仍收受丁○○所交付之賄賂現
    金二千一百元，為據報在場埋伏之調查員發現當場逮捕，並
    在其辦公室個人鐵櫃內查獲已收受之賄款四萬四千五百元及
    紅包袋六只；適時丙○○見甲○○被逮捕，為掩飾脫罪，迅
    即遁入火葬場之員工倉庫內，並反鎖房門，將其內置已收賄
    款現金九萬一千元之腰包藏於置物櫃內，嗣經調查員敲門多
    時，丙○○始開門，經調查員逕行搜索，在置物櫃內查獲該
    只腰包，扣得現金九萬一千元及已抽出現金之紅包袋一疊。
    案經法務部調查局臺北市調查處移送偵辦。因認被告二人所
    為，均係犯貪污治罪條例第五條第一項第三款對於職務上之
    行為收受賄賂罪嫌。被告間有犯意聯絡行為分擔，應論以共
    同正犯等語。
二、訊據被告甲○○矢口否認有何公訴人所指之收受賄賂行為，
    辯稱：丁○○曾經拿錢給伊但是伊不收，後來乙○○派伊去
    整理環境，邱是否係趁伊不在時把錢放到抽屜裡，伊並不知
    道錢在抽屜之事，那抽屜是公用的，不是伊專用，伊並無收
    賄的犯意及犯行，在調查局伊很緊張，有些字看不懂，他們
    叫伊簽名，伊就簽名。至於證人丁○○之證詞前後不一等語
    。訊據被告丙○○固不否認所有之現金91000 元經查獲，以
    及另扣得紅包袋一疊之事，惟堅決否認有公訴意旨所指之行
    為，辯稱紅包袋並非伊所有，也不知道是何人所有，因火葬
    場機器馬達聲音很大，並未聽到有人敲門，且該款項是互助
    會會錢等語。經查：
三、按犯罪事實應依證據認定之，無證據不得推定其犯罪事實；
    又不能證明被告犯罪者，應諭知無罪之判決，刑事訴訟法第
    154條第2項、第301條第1項分別定有明文。而所謂認定犯罪
    事實之證據，係指足以認定被告確有犯罪行為之積極證據而
    言，該項證據須適合於被告犯罪事實之認定，始得採為斷罪
    資料，又苟未能發現相當證據或證據不足以證明，自不能以
    推測或擬制之方法，以為裁判基礎，故被告否認犯罪事實所
    持之辯解，縱屬不能成立，仍非有積極之證據足以證明其犯
    罪行為，不能遽為有罪之認定，此觀諸最高法院29年上字第
    3105號、40年台上字第86號及30年上字第1831號判例自明。
四、本件公訴人指被告甲○○、丙○○二人涉有貪污治罪條例第
    五條第一項第三款對於職務上之行為收受賄賂罪嫌。無非係
    以證人丁○○、陳昭雄之供述，證人謝清涼、洪玉慧、汪自
    立、高茂雄、李明輝、周子安、黎煥志、林德泉、陳川源、
    吳斌、張哲雄、蔡松樹等人於調查局詢問時之陳述，查扣之
    現金二千一百元、以及在被告甲○○辦公室鐵櫃內查獲之現
    金六萬四千五百元及紅包袋六只。在員工倉庫置物櫃內查獲
    被告丙○○腰包內之現金九萬一千元及散落之紅包袋一疊等
    為主要論據。
五、惟查：
  甲、被告甲○○部分：
（一）被告甲○○究有無主動向丁○○索取收受賄賂，或係甲○○硬要將賄款交給被告甲○○？證人丁○○於調查局詢問
      時固證稱：「當時我正站在辦公室櫃檯前的窗口辦理領取
      劉蔡含笑的『火葬許可證』，並送了新台幣2100元予工作
      人員甲○○」、「我依多年來的規矩先是將2100元直接交
      予甲○○，但王員未伸手接錢，我看見抽屜仍然是打開的
      ，即將2100元放入抽屜內，親見甲○○將抽屜關閉表示收
      下後，我才離開」、「喪家為了希望火葬場工作人員辦理
      進爐及撿骨的作業能順利，儘量保持骨骼完整，按慣例都
      會透過葬儀社人員送紅包，甲○○收取的2100元之中，15
      00元給進爐的工作人員，另600 元給撿骨的工作人員」等
      語（89年度偵字第324號偵查卷第7頁以下）。聲稱其將21
      00元放入甲○○之抽屜內，甲○○並將抽屜關閉云云。然
      證人丁○○於檢察官偵訊時則稱：「（因我岳父要求在撿
      骨時，骨頭不要折斷，所以，當火化當天，我就將我岳母
      交給我的紅包內有2100 元的1包要交給火葬場的人員，在
      火葬場的辦公室內要給他們，是12月18日上午10點40幾分
      時，但因當時火葬場人員並不收受紅包，我就把紅包放在
      他的抽屜內，但他是否有看見，我不清楚。我丟了就離開
      了。這個工作人員叫甲○○」、「（職業？）殯儀公司上
      班【永吉殯儀有限公司】任業務員，於81年任職至今。（
      是否每次有喪家要火化撿骨時，都要送紅包給火葬場殯儀
      館人員？）這是從我尚未進入這行業就有的陋習，我進入
      這行業後，也延續這習俗。通常火化進爐就包1500元，而
      撿骨是600 元的紅包，這些紅包一般交給他們值班人員不
      一定。而喪家一般都是委託我們來轉交這筆紅包。（你們
      替喪家轉交這紅包費用，有無向喪家收取何費用？）有。
      依照我們轉交出去多少錢，就向喪家收取多少錢，並沒有
      再額外收費，但有的喪家會另外再包紅包給我們」等語（
      見89年度偵字第324號偵查卷第26頁、第27 頁）。其關於
      該次2100元紅包之事，聲稱火葬場人員並不收紅包，係其
      硬塞入抽屜內，事後即離去，不知被告甲○○有無看到或
      收到紅包等語，此與其於調查局所言已有不符之處。雖然
      嗣後在上開抽屜內確有搜獲2100元，經證人戊○○於原審
      到庭證稱：「我趕去現場，車程只有五分鐘，到了殯葬處
      後，我知道是火葬場，我去看，我是第一個到場，只有一
      個員工在，我問說怎麼回事，他說議員懷疑有收紅包，在
      抽屜裡，我打開抽屜看，果看到有紅包，有2100元，那是
      證物，我就收起來，我找了其中火葬場員工，到殯葬處政
      風處瞭解這是何錢，問了兩人，第一個說他不知道，第二
      個他也不說，但是我告訴她你不說是誰的，至少說是誰給
      的，他說是當時在現場的丁○○送的，我就請他幫我指認
      丁○○那位，指認後，我就請丁○○到殯葬處政風室作筆
      錄，邱先生當然他後來如同我筆錄上記載他承認2100元送
      給當時當班的技工甲○○」、「（詢問丁○○後，有無說
      送給誰？）有，他明確送的人是甲○○」、「（查看甲○○2100元抽屜時，有無看到紅包袋？）我印象中只有現金
      沒有紅包袋，壹張1000元，兩張500，壹張100元。」、「
      （到現場時，只有一個員工在？）好幾位員工進進出出，
      我找了其中二位，分開請教他們，不是兩位被告」、「（
      你問的員工告訴你說，有疑似收紅包，紅包在抽屜，你就
      開抽屜，如何知道哪個抽屜？）我開的抽屜我開時已經有
      開出一點點，大概當初處理的人沒有關起來，那個員工指
      著說，就是這個，我就看到了」、「（有無問員工說，這
      是誰的抽屜？）大家都可以在這邊坐，這是值班的人的位
      置，不是特定人的」、「你說找到丁○○，你說丁○○有
      承認他送的紅包，有無問送紅包的對象，經過？）有，我
      印象中丁○○告訴我，那天他太太的祖母那天出殯，他包
      了2100元，就是要給當天值班的，誰處理就給誰，但不是
      要給特定人，處理他親人火葬的當事人」、「（有無進一
      步問清楚當天值班的人？）有，他告訴我是甲○○，我還
      請他他如何給他，他說當初給他時，甲○○還有點猶豫拒
      絕意思，丁○○說規矩就是這樣，是否他有打開抽屜我不
      敢肯定，丁○○把錢放在抽屜內就離開」等語。依戊○○
      之證詞，其固有在值班之抽屜搜獲該2100元，並稱依丁○○說是要送給值班的人等語，惟查戊○○又稱：「（有無
      問丁○○是否值班的人主動要的，還是丁○○主動給的？
      ）我當初有問他，他說這是規矩，要給的，不用等別人開
      口」、「（有無問丁○○說送這2100元紅包，值班人會如
      何配合？）有，他說送了錢後，大家不管是火葬、撿骨會
      比較順利，家屬比較安心」等語（見原審卷第一宗第165
      頁以下）。而被告甲○○於調查局詢問時供稱：「「我確
      實有收下丁○○給我的2100元，但不是我主動向他要的，
      他硬要給我，我也不方便拒絕」、「該筆款項係一張仟元
      券、二張伍佰元券及一張佰元券，由丁○○以放在抽屜方
      式給我的」等語（見89年度偵字第324號偵查卷第4頁以下
      ），於偵查中供稱：「（調查局筆錄）實在，我去時是他
      自己把紅包放抽屜的」等語（顯見該2100元係丁○○主動
      要塞給值班的人，並非被告甲○○主動索取。雖然該日值
      班者係被告甲○○，而丁○○之真意亦係要送給值班的被
      告甲○○，惟該款既係丁○○硬放入抽屜內，茍被告確有
      收受之意，被告大可直接拿取據為所有，或在丁○○放入
      抽屜後隨即收取入己口袋，以免留下證據，自不能以丁○○為求辦事順利主動將錢放入值班室抽屜內而認定被告有
      收賄之意。何況證人丁○○於原審審理時已改稱：「（十
      二月十八日見到甲○○？）沒有」、「我沒有到過辦公室
      ，我也不是業務人員可以進去」、「（88年12月18日認識
      甲○○？）之前就認識」、「我沒有被非法取供，…我當
      天還要把骨灰帶去安厝，我急著去辦，所以都承認」、「
      （八十八年十二月十八日準備2100元給火化的人？）有準
      備，可是我沒有交給他們。…我本身沒有交出去，也沒有
      委託任何人交出去」、「‧‧‧‧因為政風處他們不採我
      的證詞，所以我只有繼續採用我市調處證詞，我總不能前
      後證詞不同」等語（見原審卷第一宗第179頁以下），其
      已全盤否認送賄之事。故難單憑證人丁○○於調查局片面
      指訴其有將2100元放入被告值班之辦公桌抽屜內，即認定
      被告甲○○有收受賄賂之行為。
（二）被告甲○○於調查局詢問時供稱：「我確實有收下丁○○
      給我的2100元，但不是我主動向他要的，他硬要給我，我
      也不方便拒絕」、「該筆款項係一張仟元券、二張伍佰元
      券及一張佰元券，由丁○○以放在抽屜方式給我的」等語
      （見89年度偵字第324 號偵查卷第4 頁以下），於偵查中
      供稱：「（調查局筆錄）實在，我去時是他自己把紅包放
      抽屜的」等語（見89年度偵字第324號偵查卷第18 頁），
      被告甲○○所言核與證人丁○○之指訴相符，顯見該2100
      元確係丁○○硬放入值班室之抽屜內，被告甲○○並無收
      受之意。
（三）證人乙○○於原審證稱：「（剛才說王浩到殯儀館視察那
      天，有無在辦公室看到丁○○？）有看到，那天他家裡親
      戚出殯，不是辦公室看到。（有無看到丁○○到辦公室拿
      紅包要給甲○○？）我是沒有看到，不過甲○○有告訴我
      這件事，那時候我請甲○○退給他」等語（92年12月17日
      審判筆錄）。於本院審理時亦證稱：「（是否有喪家自動
      給紅包？）多少都會有，他們說那是一種習俗。（你是否
      有看到被告二人向喪家拿錢？）沒有看到。但是有聽他們
      說過，就是業者小邱有說要給甲○○，我是聽甲○○說的
      ，我要他退還。因為我們不允許收受紅包」（94年6 月23
      日審判筆錄）。依證人乙○○之供詞，被告甲○○確有跟
      伊提及丁○○交付賄款之事，且伊還要求被告甲○○退還
      之情，衡情，苟被告甲○○有收受賄款之意，則其隱匿該
      情猶恐不及，豈有還向乙○○提起該情之理？足見上開21
      00元賄款之事，被告甲○○並無收受之意，而係丁○○自
      行放入值班抽屜。
（四）公訴人另引用證人陳昭雄之證詞認被告甲○○涉有收受賄
      賂罪嫌。惟查證人陳昭雄於被告甲○○被查獲同日固然主
      動至臺北市調查處自首，坦承其自己亦有收賄犯行，並於
      調查員訊問時供稱：伊與火葬場其他同事一共十人均有收
      取紅包情事等語。然查證人陳昭雄於檢察官偵查時已改供
      稱：伊與同事均無收紅包情事，火葬時伊在後場工作，並
      未與家屬接觸，伊不識字，看不懂調查筆錄，調查員要伊
      在調查筆錄簽名，伊就簽，伊所供述者係伊還沒來火葬場
      以前之事，伊不清楚家屬有無送紅包等語。經查證人陳昭
      雄原來於調查局訊問時之自白內容，僅供稱火葬場員工有
      收取紅包，每人每月可拿到八萬元紅包錢等語，惟就渠等
      係於何時、何地、如何收取何人之紅包，證人陳昭雄並未
      明述。況若依證人陳昭雄於調查局所供：火葬場員工每人
      每月可拿八萬元屬實，則依此計算，火葬場員工每人每年
      即應有近百萬元之紅包收入，若以調查局移送之火葬場部
      分之員工共有十人，合計每年收取之紅包即有千萬元之譜
      ；再以移送意旨所指第二殯儀館每人每月所收受紅包如有
      五萬元至八萬元，而被移送之第二殯儀館員工共有四十餘
      人，則以渠等被移送之收賄犯罪期間均在一年以上，四十
      餘員工每年所收賄款總額即超過三、四千萬元以上，如此
      鉅額贓款，被告等人究竟又如何分贓？況亦未扣得大筆贓
      款。從而有關證人陳昭雄於調查局之供述，既有如上瑕疵
      ，其他並無任何其他積極證據足以佐證，自難遽採。況其
      所指證火葬場其他員工亦有收取紅包乙節，因其並未親眼
      目睹，應係傳聞證據，自難以證人陳昭雄前後不一且有瑕
      疵之供述，遽認被告甲○○等人均有收受賄賂之行為。
（五）至於公訴人所指被告甲○○自88年間起對於職務上之行為
      ，以「紅包」名義，向葬儀業者或家屬收受金錢賄賂，每
      具遺體賄款1200元至2000元不等，嗣於88年12月18日上午
      10時40分許，在其辦公室個人鐵櫃內查獲已收受之賄款44
      500元及紅包袋6只等情，此部分亦認被告甲○○涉有貪污
      治罪條例第10條第3 款之對於職務上之行為收受賄賂罪嫌
      云云。訊據被告甲○○固不否認於88年12月18日經查獲當
      時，亦持有現金44500 元之事實，惟辯稱該款項係同事許
      承聖之互助會等語。雖證人許承聖於原審審理時到庭作證
      僅能證實被告甲○○於88年12月18日之前確有參加其互助
      會之情，而就有關互助會之會員幾人以及被告甲○○係何
      時得標，標得會金若干等細節，證人許承聖答稱已隔太久
      ，並無法明確指明（見原審卷第2宗第204頁）。然查依卷
      內之證據資料，以及從事殯葬業與家屬之陳述，僅得認殯
      儀館承辦業務人員有收取紅包之陋習，但此等證據資料尚
      無法證明所查獲之現金44500 元，為被告甲○○所收取之
      賄款，抑或是其他收入所得，因此被告甲○○所涉該部分
      犯行，亦無從證明，自亦應為無罪之諭知。
乙、被告丙○○部分：
（一）公訴意旨認被告丙○○涉有貪污治罪條例第5條第3款對於
      職務上之行為收受賄賂罪嫌。無非係以在員工倉庫置物櫃
      內查獲被告丙○○腰包內之現金九萬一千元及散落之紅包
      袋一疊為主要論據。
（二）訊據被告丙○○固不否認所有之現金91000 元經查獲，以
      及另扣得紅包袋一疊之事，惟堅決否認有公訴意旨所指之
      行為，辯稱紅包袋並非伊所有，也不知道是何人所有，因
      火葬場機器馬達聲音很大，並未聽到有人敲門，且該款項
      是互助會會錢等語。經查：證人陳昭雄於原審到庭證稱：
      「那是個空櫥，因為火葬場味道很重，放工作服用的」、
      「（置物櫃）大家可以使用，沒有說誰使用。…沒有（專
      屬個人的櫃子），就是空空的櫃子，沒有規定誰用的，有
      空就可以用」、「（置物櫃）空的就可以放，放了後別人
      就不會再放一起。…自己的東西自己知道，不會用到別人
      的」、「（紅包袋何人所有？）我不知道」等語（原審卷
      第二宗第154 頁以下）依其所述，無從認扣案之紅包袋係
      被告丙○○所有，亦無從認定該紅包袋之來源。
（三）又第二殯儀館倉庫置物櫃內查獲被告丙○○腰包內之現金
      現金91000 元，並無任何人指證係被告丙○○於何時向何
      人所收取之賄款。況被告丙○○所辯該款係互助會會款等
      情，亦據證人黃秀碧、古葉麗卿、查振義、唐白菡、蘇家
      輝、楊子杰等人於原審到庭證述明確，並有證人蘇家輝、
      唐白菡、查振義之互助會會單影本在卷可按，是該款項亦
      無從認係被告丙○○對於職務上之行為所收受之賄賂。
（四）綜上所述，依卷內之證據資料，以及從事殯葬業與家屬之
      陳述，雖得認殯儀館承辦業務人員有收取紅包之陋習，但
      此等證據資料尚無法證明所查獲之現金91000 元，為被告
      丙○○所收取之賄款或者是其他收入所得，因此，被告丙○○所涉該部分犯行，尚無從證明，既不能證明被告丙○○犯罪，是揆諸前揭判例之意旨，自應依法為被告丙○○
      無罪判決之諭知。
（五）檢察官就被告丙○○部分提起上訴，雖稱：
    (1)台北市立第二殯儀館處理喪葬業務，存有收受紅包之陋習
      一節，業據證人乙○○於調查局訊問時，證稱確有收受陋
      規習慣，而有關喪葬第一線業務計分為化妝、禮堂、火葬
      場等數類，其等陋規費行情以火葬場價碼最高等語（見89
      年1月6日調查筆錄，調查卷宗第27頁）、證人謝清涼於原
      審審理中，經交互詰問證稱：「（6000元，有無付？）我
      付的是總額，我沒有加過，就是總數。」、證人高茂雄於
      原審審理時，經交互詰問證稱：「因為民間習俗，接觸屍
      體禮貌上要給，蔡松樹這樣說，我就接受。」、「紅包我
      交給二館的人。」、「（出殯當天看穿時，蔡松樹不想在
      現場看就把紅包交給你，完成後，你交給三個工作人員之
      一？金額800 元？）對，我理解那是民間習俗。」證人汪
      自立於原審審理時，經交互詰問證稱：「其中6200元是黎
      煥志表示這照慣例，他們跟殯儀館工作所接觸館方人員要
      給承辦人員的規範，他特別說就是一般說是紅包費。」（
      見原審92年11月20日審理筆錄）、證人即興安社負責人周
      子安於原審審理時，經交互詰問實證稱：「（火爐撿骨業
      務，包紅包行情？）記憶中500到2000 元」、「（是用何
      項目向喪家收取紅包費用？）服務費，之前有協調，約定
      過後，我們照約章辦事。」、「人沖喜用。」、「（火葬
      撿骨收紅包袋，有人有收，他們收了紅包後如何處理？）
      就直接放在身上拿走，都是這樣。」（見原審92年11月26
      日審理筆錄）等情，以上均足證第二殯儀館已有收受紅包
      之陋習。
    (2)被告丙○○辯稱：88年12月18日上午8 時許，當日上班進
      入火葬場即將腰包放在置物櫃，並換取工作服開始清除火
      葬爐內與爐床之爐灰等工作，後於上午10時許至服務中心
      代當日請假之承辦人陳燕玉課員整理火化許可證資料，該
      只腰包內裝有當日黃秀碧所交付被告丙○○應付之互助會
      款8萬元及被告丙○○之零用金1萬餘元云云。（見原審卷
      一所附被告所提92年8 月刑事答辯狀）然查：當日證人即
      殯儀館服務中心人員歐懷姑於原審審理時，經交互詰問證
      稱：「（當天8點到10 點多，你沒有看到丙○○，所以也
      不知道他有無帶包包？）對，我沒有看到他，他是10點多
      進入辦公室。」、「（所以你確定10點，周先生進入服務
      中心，沒有帶腰包？）對，沒有帶包包。」（見原審92年
      12月10日審理筆錄）證人即殯儀館服務中心綜合受理人員
      高素珍於原審審理中，經交互詰問證稱：「（當天丙○○
      有無帶配件如包包？）沒看到。」、「（丙○○當天穿何
      衣服，你說不記得，是否有特別情形讓你知道他當天沒有
      帶包包？）因為平常也沒有看他帶。」等語，是證人歐懷
      姑於當日10點多見到被告時，未親眼目睹被告丙○○有無
      隨身攜帶腰包，則該裝有91000 元之腰包，是否被告當日
      才帶到殯儀館？抑或平日即放在殯儀館，供置放所收取賄
      款之用？自有疑義。且被告丙○○平日工作為火葬場班長
      ，僅88年11月18日當日代陳燕玉前往服務中心整理火化資
      料，然第二殯儀館收取紅包之陋習由來已久，已如前述。
      而本案所查獲裝有91000 元之隨身腰包並非被告每日均會
      攜帶，且查獲當時腰包旁另有多只紅包袋，而若被告平日
      收取喪家或葬儀社所給之紅包後，將紅包內之金錢抽出，
      不無可能，亦與常理相符，被告所辯，尚不足以採信。
    (3)被告雖舉出證人古葉麗卿、查正義、唐白涵、楊子傑欲證
      明當時腰包內之金錢係供作繳交死會會錢之用，然證人葉
      麗卿於原審審理時證稱：「（你們的會何時得標？）每月
      5 號。」、「（會錢也是那時交？）對，有時沒有上班就
      是5號以後3天內給，就是上班時給我。」、「（丙○○會
      款部分，通常拿現金？）對。」、「（丙○○26個會有無
      拖欠過？）他上班，有時提前說5 號要標會，標多少，等
      他下班，不一定時間，拖欠不會，有時候他沒有來上班，
      會延後。」、「（延後多少？）他來上班就會給，不可能
      超過15號，最晚可能是10號吧，有時候往前先給。」、「
      （他會11月20日就給12月5 日的會錢？）不會。」等語；
      證人查正義於原審審理時證稱：「（會何時開標？）5 號
      。」、「（丙○○平常何方式交會款？）現金。」、「（
      都是準時5號給？）差不多那時，我是3天去收錢。」、「
      （他有無拖欠過？）沒有，從沒有拖欠過。」、「（他在
      10號以前就已經繳納會款？）對，確定。」；證人唐白涵
      於原審審理時證稱：「（你們的會何時開標？）我們是每
      月1號上午10點。」、「（會款準時交？）我們是3天到 5
      天，大家都是辦公室同事，不是去收，就是送過來。」、
      「（現在記得88年12月這次標會，他是12月5日內繳？）
      不記得，我是說我上會沒有人會拖會錢。」、「（他有無
      到88年12月10日還沒有繳錢？）應該沒有。」；證人楊子
      傑於原審審理時證稱：「（何時標會？）20日。」、「（
      錢也是那時交？）不一定，我們上面寫3 天內，大部分一
      個禮拜內。」、「（你記得88年12月那個月的會何時交給
      你？）確定時間不知道，是上班時間。」、「（有無遲交
      ？）都是我晚收，不是他遲交。」（見原審92年12月11日
      審理筆錄）然本案係於88年11月18日查獲，而證人古葉麗
      卿、查正義所述繳交會款之日均係在每月5日後之3天內、
      證人唐白涵則係在每月1日後之3天到5 天、證人楊子傑則
      在本案發生後之20日到25日左右，前述證人所述本案查到
      91000 元之日，與前述證人所述繳交會錢之日期，二者期
      間差別多則10餘日之久、亦有查獲日後才需繳交會款者，
      是該腰包內之金錢自無可能係供繳交會錢之用，被告丙○○仍執以為繳交會款之依據，自無法採信，原審不察，予
      以論為91000 元為繳交會款之用，並執為認定被告無罪之
      論斷，其判決自與事實不相符合等語。
（六）然查上開證人謝清涼、汪自立、周子安所證亦僅能說明第
      二殯儀館承辦業務人員有收取紅包之陋習，但渠等並未具
      體指明被告丙○○有於何時收受若干賄賂之行為以及該館
      倉庫置物櫃內查獲被告丙○○腰包內之現金九萬一千元及
      散落之紅包袋一疊即係丙○○收受所得，自不得以上開抽
      象之指證故入人罪。又倉庫置物櫃內查獲之紅包袋，被告
      丙○○否認係其所有，而證人陳昭雄於原審亦證稱置物櫃
      大家均可使用，沒規定誰使用，伊不知道丙○○使用何櫃
      ，伊亦不知紅包袋係何人所有，該處葬儀社人員常去那裡
      ，是業者休息的地方，那地方很亂等語（見原審卷第二宗
      169至174頁）。依上述該紅包袋自無從證明係被告丙○○
      所有。又姑不論上述在置物櫃內查獲之丙○○腰包內之現
      金九萬一千元，係丙○○之互助會會款，已如上述，即便
      證人歐懷姑於原審亦證稱伊係在當天上午十時至十一時間
      在服務中心才有看到被告丙○○，在十點以前並未看到丙○○（見原審卷第二宗第三十二頁至三十五頁）。則其就
      被告丙○○所稱係在當日上午八時上班時即將腰包放在置
      物櫃內等情，自無從知悉。自不能以其在上午十時至十一
      時之間未看到被告攜帶腰包即認定被告丙○○上開辯解為
      不實在。至於證人古葉麗卿、查振義、唐白菡、楊子杰等
      人於原審到庭所稱繳交互助會會款之日期與在倉庫置物櫃
      內查獲之被告丙○○所有現金九萬一千元之日期縱有差異
      ，惟查證人古葉麗卿、查振義、唐白菡、楊子杰等人係於
      92年12月11日始在原審作證，其等欲證明88年12月間有關
      互助會繳交會金之經過情形，本難期正確吻合，更何況該
      現金九萬一千元並無任何證據足以證實被告係自何人收受
      賄款，亦無任何人出面指證該款係何人送交被告丙○○行
      賄之用。自亦不能認定被告丙○○有何對於職務上之行為
      收受賄賂之犯行。從而檢察官之上訴仍無理由。
六、原審就被告丙○○部分，認不能證明其犯罪，因而諭知無罪
    之判決，並無不合，檢察官就被告丙○○部分提起上訴，仍
    執陳詞認其係犯貪污治罪條例第5條第3款之罪嫌云云，如同
    上述，其上訴核無理由，自應予以駁回。就被告甲○○部分
    ，原審未察，予以論罪科刑，自有未洽，被告甲○○提起上
    訴否認犯罪，其上訴有理由，爰由本院將原判決關於被告甲○○部分撤銷改判，改諭知無罪之判決。
七、據上論斷，應依刑事訴訟法第369條第1項前段、第364條、
    第301條第1項、第368條，判決如主文。
本案經檢察官洪泰文到庭執行職務。
中　　華　　民　　國　　94　　年　　7 　　月　　7 　　日
　　　　　　　　　刑事第十庭審判長法　官  陳正雄
　　　　　　　　　　　　　　　　  法　官  黃金富
　　　　　　　　　　　　　　　　  法　官  許錦印
以上正本證明與原本無異。
如不服本判決，應於收受送達後十日內向本院提出上訴書狀，其
未敘述上訴之理由者並得於提起上訴後十日內向本院補提理由書
（均須按他造當事人之人數附繕本）。
                                  書記官  楊妙恩
中　　華　　民　　國　　94　　年　　7 　　月　　13　　日
